臺灣桃園地方法院刑事判決　　　　　　　　　　　　九十一年度交易字第二六二號
　　公　訴　人　臺灣桃園地方法院檢察署檢察官
　　被　　　告　丙○○
　　　　　　　　乙○○
右列被告因公共危險等案件，經檢察官提起公訴（九十一年度偵字第二八五二號），
本院判決如左：
    主      文
乙○○服用酒類，不能安全駕駛動力交通工具而駕駛，處有期徒刑參月，如易科罰金
，以參佰元折算壹日。
丙○○無罪。
    事  實
一、乙○○於民國九十年十一月二十五日十六時許，在位於桃園縣龍潭鄉「百年大鎮
    社區」附近之某原住民朋友住處飲酒，明知自己飲酒過量，已達不能安全駕駛動
    力交通工具之狀態，竟仍駕駛車牌號碼ＥＷＫ─七五八號輕型機車，搭載其妻蕭
    秀琴，沿桃園縣龍潭鄉○○路，由龍潭往平鎮方向行駛，欲返回其位於桃園縣平
    鎮市○○○路五三巷三０弄五四號之住處，於同日下午十六時四十五分許，行經
    龍潭鄉○○路三五○號前，因酒精發作，無法完全操控機車，造成機車左右搖晃
    ，致後載之蕭秀琴之身體擦撞及同方向由丙○○所駕駛之車牌號碼ＫＯ─五四五
    ０號自用小客車之照後鏡，乙○○隨即重心不穩，人車倒地，因之受有左鎖骨骨
    折、胸部挫傷合併左側肋骨多處骨折、頭部外傷合併多處撕裂傷之傷害（丙○○
    傷害部分，詳如後述）。嗣乙○○經送醫急救，測得其血液中所含酒精濃度為三
    四九．六ＭＧ／ＤＬ（換算吐氣所含酒精濃度為每公升一．七四八毫克）。
二、案經桃園縣警察局平鎮分局報請台灣桃園地方法院檢察署檢察官偵查起訴。
    理  由
壹、有罪部分：
一、訊據被告乙○○坦承於酒後駕車，致與證人丙○○所駕駛之自小客車發生車禍，
    而受有上述傷害等情不諱，惟矢口否認有公共危險之犯行，辯稱：伊當時仍很清
    醒，並沒有左右搖晃之情形云云。惟查：右揭事實業據證人丙○○於警訊、偵查
    及本院審理中證述綦詳，且經證人即承辦警員余清富於本院審理中證述：伊於現
    場處理完後，當日下午五點多去醫院看被告時，他還沒有很清醒，晚上八點多再
    去時，仍未很清醒等語（本院九十一年十一月二十一日審判筆錄），此外，並有
    警製道路交通事故調查報告表、敏盛醫院龍潭分院檢驗單、乙○○之診斷證明書
    各一紙、現場暨車損照片四幀在卷可憑（見偵查卷第十二頁、第十六頁至第十九
    頁）。再者，被告經送醫急救，測得其血液中所含酒精濃度為三四九．六ＭＧ／
    ＤＬ（換算吐氣所含酒精濃度為每公升一．七四八毫克），又依照交通部運輸研
    究所七十九年八月對駕駛人行為之研究（酒醉駕車對駕駛行為之分析研究）指出
    ，吐氣每公升酒精含量零點二五ｍｇ等於血液中酒精濃度（Blood  Alcohol Con
    centration簡稱ＢＡＣ）百分之零點零五（亦即每１００ｍｌ血液中含５０ｍｇ
    酒精），而（１）ＢＡＣ到達百分之０．０３至百分之０．０５時，對駕駛能力
    之影響為：多數駕駛人心境逐漸幻不定、視覺與反應靈敏性減弱、對速度及距離
    的判斷力差。對心理行為之影響為：觀察力逐漸欠缺、心情漸趨輕鬆、自信心增
    加、多話、精神狀態處於陶醉感。（２）ＢＡＣ到達百分之０．０５至百分之０
    ．０８時，對駕駛能力之影響為：反應遲純、駕駛能力受損、遲而不決或決而不
    行。對心理行為之影響為：情緒鬆弛、感情與行為趨向誇張、肌肉不協調、精神
    處於興奮狀態。（３）ＢＡＣ到達百分之０．０８至百分之０．１５時，對駕駛
    能力之影響為：判斷力嚴重受到影響、能與精神協調受損、駕駛之體能困難增加
    。對心理行為之影響為：產生情緒異常現象、步伐不平穩、言語不清、反應惡劣
    、記憶及判斷力受損、精神處於錯亂狀態。（４）ＢＡＣ超過百分之０．５，對
    駕駛人能力之影響為：無法開車。對心理行為之影響為：爛醉如泥、失去知覺可
    能致死、精神處於昏睡狀態。本件被告經送醫急救，測得其飲酒後血液中所含酒
    精濃度為三四九．六ＭＧ／ＤＬ（換算吐氣所含酒精濃度為每公升一．七四八毫
    克），相當於ＢＡＣ百分之０．三四九六，參酌上開說明，加上被告並未因本件
    車禍受有腦震盪之傷害等情觀察，顯見被告因酒精催化所引起之生理反應，確已
    影響其無法正常操控機車，達不能安全駕駛動力交通工具之程度，洵堪認定。至
    於被告乙○○辯稱係於當日十六時許，在其平鎮市住處喝酒後，才外出龍潭欲接
    其妻蕭秀琴返家云云，經核與證人甲○○證述：「當天我跟乙○○約在百年大鎮
    附近，他要幫我介紹賣房子，因為談不攏，我們要回去．．．」、「乙○○飲用
    維士比」等語（本院九十一年十一月二十一日審判筆錄）不符；參酌被告乙○○
    送醫急救，測得其血液中所含酒精濃度高達三四九．六ＭＧ／ＤＬ（換算吐氣所
    含酒精濃度為每公升一．七四八毫克），於酒後顯無法從其平鎮市住處騎機車至
    龍潭載其配偶蕭秀琴返家，自以證人甲○○之證詞較可採，可知被告乙○○係在
    龍潭朋友住處飲酒無訛；公訴人認為被告乙○○係在前述之平鎮市住處飲酒，尚
    有誤會。綜上所述，被告乙○○上開所辯，顯係事後卸責之詞，委不足採。本件
    事證已明，被告犯行洵堪認定，應依法論科。
二、核被告乙○○所為，係犯刑法第一百八十五條之三之服用酒類，不能安全駕駛動
    力交通工具而駕駛罪。爰審酌被告酒精濃度測定值甚高，被告酒醉駕車係高度危
    險之行為，置其他交通參與者之安危於不顧，犯行所生危害至鉅及犯後態度等一
    切情狀，量處如主文所示之刑，並諭知易科罰金之折算標準。
貳、無罪部分：
一、公訴意旨略以：被告丙○○駕駛車號：ＫＯ─五四五０號自用小客車，沿龍潭鄉
    ○○路與乙○○同向行駛，於同日下午十六時四十五分許，行經龍潭鄉○○路三
    五○號前，應注意車輛行駛時，駕駛人應注意車前狀況，隨時採取必要之安全措
    施，且應保持適當之間隔，而依當時情形，又無不能注意之情事，竟疏於注意，
    致撞及由乙○○所騎乘之前述機車，致乙○○因之受有左鎖骨骨折、胸部挫傷合
    併左側肋骨多處骨折、頭部外傷合併多處撕裂傷之傷害。因認被告涉有刑法第二
    百八十四條第一項前段之過失傷害罪嫌。
二、按犯罪事實應依証據認定之，無証據不得推定其犯罪事實。又不能証明被告犯罪
    者，應諭知無罪之判決，刑事訴訟法第一百五十四條、第三百零一條第一項分別
    定有明文。又事實之認定，應憑証據，如未能發現相當証據，或証據不足以証明
    ，自不能以推測或擬制之方法，為裁判基礎，此有最高法院四十年台上字第八六
    號判例可資參照。再按汽車駕駛人雖可信賴其他參與交通之對方亦能遵守交通規
    則，同時為必要之注意，謹慎採取適當之行動，而對於不可知之對方違規行為並
    無預防之義務，然因對於違規行為所導致之危險，若屬已可預見，且依法律、契
    約、習慣、法理及日常生活經驗等，在不超越社會相當性之範圍應有注意之義務
    者，自仍有以一定之行為避免結果發生之義務，因此，關於他人之違規事實已極
    明顯，同時有充足之時間可採取適當之措施以避免發生交通事故之結果時，即不
    得以信賴他方定能遵守交通規則為由，以免除自己之責任，亦有最高法院七十四
    年台上字第四二一九號判例可資參循。
三、公訴人認被告丙○○涉有過失傷害之罪嫌，無非係以告訴人之指述、證人蕭秀琴
    、余秋榮之證述，及道路交通事故調查報告表、診斷證明書為主要論據，而認本
    件車禍被告有駕駛人未注意車前狀況，隨時採取必要安全措施之過失肇事責任。
四、訊據被告丙○○堅詞否認有過失，辯稱：伊遇紅燈停車剛起步，看到乙○○飲酒
    騎機車搖晃，伊要閃開點，要轉到內線時，還是被他撞到，因為當時車很多，沒
    有辦法一下轉過去等語。經查：
（一）被害人乙○○因本件車禍受有左鎖骨骨折、胸部挫傷合併左側肋骨多處骨折、
      頭部外傷合併多處撕裂傷之傷害，業據告訴人之指訴綦詳，並經證人甲○○、
      蕭秀琴、余清富證述屬實，且有道路交通事故調查報告表、診斷證明書各一紙
      、現場照片四張在卷可憑。
（二）證人余清富於本院審理中證述：「（丙○○的車子，他的車子是否有移動？）
      沒有移動。」、「（丙○○的車子是何處有刮痕？）當時我看沒有刮痕，事後
      詳細看過也是沒有發現。」、「（乙○○得機車車牌是否有被撞得凹陷？）我
      不記得，但是當時有照片可證。」、「（當時車流量如何？）當時是下班時間
      ，確實車流量很大。」、「（該處前方有紅綠燈？）有的，那裡是一個Ｔ字路
      口，距離約有五十公尺左右。」等語。而證人甲○○於本院審理中亦證述：「
      （丙○○之車子有無移動？）沒有移動。」等語。可知當時現場車流量大，前
      方有紅綠燈號誌，且肇事現場並未遭被告丙○○移動破壞。
（三）依被告之供述、上述證人之證述，及卷附道路交通事故調查報告表、現場照片
      所示（見偵查卷第十七頁至第十九頁)，被告丙○○所駕駛之車牌號碼ＫＯ─
      五四五０號自用小客車，並無任何凹陷及刮痕，當時內側車道確很多車輛，被
      告所駕駛之自小客車車頭朝內側車道方向，前車身停放在內、外側車道間，後
      車身在外側車道上，左後車輪在內、外側車道分隔線上；被害人乙○○所駕駛
      之車牌號碼ＥＷＫ─七五八號輕型機車，後方及車牌均無任何凹陷毀損，而當
      時機車在被告丙○○自小客車右前輪旁向左倒地後往右前方滑行四．二公尺後
      ，車頭朝路肩方向平躺於外側車道上。又被害人乙○○酒醉騎乘機車等情，已
      詳如前述。若被害人乙○○係於行進中遭被告所駕駛之自小客車從內車道右轉
      駛入外車道由後撞倒，則被告肇事後車身應是由內側車道朝外側車道方向，怎
      會是由外側車道朝內側車道方向左偏？被告之自小客車右前方保險桿怎會無任
      何之凹陷及刮痕？又被害人之機車倒地位置，怎會是機車左倒於被告丙○○自
      小客車右前車輪附近，並往右前方滑行四．二公尺後，車頭朝路肩平躺於外側
      車道上，且機車之後方及車牌均無任何凹陷毀損之痕跡？故堪認本件車禍係因
      被害人酒醉騎乘機車，因酒精催化所引起之生理反應，已影響其無法正常操控
      機車，而造成左右搖晃；而被告汽車剛遇紅燈停車後起步，離路口不遠，見被
      害人酒醉駕車左右搖晃，因該時車流量大，無法立即從外側車道變換至內側車
      道，以閃避被害人之擦撞，致被害人後載之蕭秀琴身體擦撞到被告所駕駛之自
      小客車之右照後鏡，而重心不穩跌倒，為本件肇事原因。被告既已往內側車道
      緩慢行駛欲閃避，因當時車流量大，無法立即從外側車道變換至內側車道，則
      就被害人酒醉從旁駛來之擦撞，實無從閃避，自應無過失可言。告訴人乙○○
      指述，及證人甲○○證述被害人乙○○雖酒後騎乘機車，但並無左右搖晃之情
      形，且係被害人於行進中，遭被告所駕駛之自小客車由內側車道右轉駛入外側
      車道，而從後撞倒等語，顯與事實不符，故其指訴及證詞自不可採。
（四）雖臺灣省桃園區車輛行車事故鑑定委員會九十一年十月四日九十一府車鑑桃字
      第九一一０七八號函附之鑑定意見書，認為被告丙○○就本件車禍有未注意車
      前狀況而撞及被害人機車之過失，惟查，被告所駕駛之前述自小客車並未從後
      碰撞被害人機車之事實，已如前述，顯見上開鑑定報告未審斟上情，認為被告
      有未注意車前狀況而撞及被害人機車之過失，其鑑定之意見，自難採為不利被
      告丙○○之認定。
（五）綜上所述，被告丙○○上開所辯顯非虛妄不可採。本件車禍之發生，被告丙○○並無過失。此外復無其他事證足資證明被告丙○○有過失，揆諸前揭說明，
      就被告丙○○被訴過失傷害部分，自應為無罪之諭知。
據上論斷，應依刑事訴訟法第二百九十九條第一項前段、第三百零一條第一項，刑法
第一百八十五條之三、第四十一條第一項前段，罰金罰鍰提高標準條例第二條，判決
如主文。
本案經檢察官魏雯祈到庭執行職務。
中      華      民      國    九十一    年     十二     月      五      日
              臺灣桃園地方法院交通法庭
                                      法  官   曾 正 耀
右正本證明與原本無異。
如不服本判決，應於判決送達後十日內向本院提出上訴狀( 應附繕本 )，上訴於
臺灣高等法院。
                                      書記官   文 巧 雲
中      華      民      國    九十一    年     十二     月       五     日
附論罪科刑依據之法條：
刑法第一百八十五條之三
服用毒品、麻醉藥品、酒類或其他相類之物，不能安全駕駛動力交通工具而駕駛者，
處一年以下有期徒刑、拘役或三萬元以下罰金。
